【裁判字號】    88,訴,1044
【裁判日期】    890114
【裁判案由】    違反水土保持法
【裁判全文】
台灣桃園地方法院刑事判決                        八十八年度訴字第一０四四號
    公  訴  人  臺灣桃園地方法院檢察署檢察官
    被      告  乙○○
                丙○○
    共      同
右列被告因違反水土保持法案件，經檢察官提起公訴（八十八年度偵字第一０一四七
號），本院判決如左：
    主      文
乙○○、丙○○均無罪。
    理      由
一、公訴意旨略以：被告乙○○係桃園縣龜山鄉龍壽村馬頭厝三號立昌窯業股份有限
    公司（下稱立昌公司）負責人，被告丙○○則係該公司之總經理，並為該公司廠
    區坐落桃園縣龜山鄉○○○段馬頭小段第一八之九、一七之六、一八、一八之六
    、一八之七地號土地之地主之一，其二人明知前開土地均屬山坡地保育區內之山
    坡地，使用前開土地採取土石或設置有關附屬設施，均須依水土保持技術規範實
    施水土保持之處理，並應事先擬具水土保持之計劃送請主管機關核定，竟均未事
    先報請核定，共同自民國（下同）八十七年底起，在前開土地如附圖所示斜線部
    分，大幅開挖土石作為該公司之生產原料，致生山坡地之水土流失，因認被告二
    人共同涉犯水土保持法第三十三條第三項前段之罪嫌云云。
二、按犯罪事實應依證據認定之，無證據不得推定其犯罪事實，刑事訴訟法第一百五
    十四條定有明文。本件公訴人認被告乙○○、丙○○共同涉有上開犯行，無非係
    以土地登記簿謄本、土地複丈成果圖、勘驗筆錄及現場照片等為其論據。惟訊據
    被告乙○○、丙○○均堅決否認有何違反水土保持法之犯行，被告乙○○辯稱：
    起訴書所附之圖示係三年前前任負責人劉進富任職期間所開挖的，伊上任後就沒
    有再挖了，製窯所需之土石均向外面建築工地購得運來，雖有堆置土石，但有做
    沈澱池，以防水土流失，且該處也不曾發生過水土流失之災害等語，而被告丙○
    ○則辯稱：三年前該處被查獲後，立昌公司就沒有再挖掘土石，所用之土石都是
    由建築工地以大卡車運來的，再以怪手將該建築廢土堆置整齊，伊等有叫人在現
    場做植被等水土保持，但因土質較鹹，致草木附著力稍差，且土石堆置處前方也
    設有一沈澱池，以防水土流失，況現場距外面馬路有五百公尺之遠，該處從未發
    生過水土流失之情形等詞。
三、查水土保持法第三十三條第三項前段之違反於山坡地採取、堆積土石，應先擬具
    水土保持計畫，送請各該目的事業主管機關會同主管機關核定並監督實施之規定
    ，未先擬具水土保持計畫，致生水土流失罪，為實害犯，以發生水土流失之結果
    為必要；與山坡地保育利用條例第三十五條第三項（修正前）之未先擬具水土保
    持計畫，擅自經營使用山坡地致生公共危險罪，係屬危險犯，並不以實害之發生
    為必要，僅須實際上有具體危險之存在為已足，其罪質顯不相同。本件依檢察官
    履勘之照片顯示（附於偵查卷第二十三頁至第二十七頁），現場週邊植被尚非完
    整，有部分土石裸露在外，土地所在位置坡度亦非平緩，惟質之證人即桃園縣政
    府農業局水土保持課技士甲○○即明白證稱：前案查獲後，於八十八年五月間又
    發現立昌公司有違反水土保持法之情形，伊有再至現場會勘，但該土地沒有什麼
    變動，主要是立昌公司任意堆置土石，未依規定擬具水土保持計畫，以及先前採
    取土石之地方雖有部分植生，但無法完全覆蓋，有部分裸露在外，惟因該處設有
    沈澱池，若遇豪大雨及颱風來時，即使土石有流失，也會流入沈澱池，只有水溢
    流出來，再者該處距離外面台一丁線及塔寮坑溪尚有一段距離，況且該處未曾發
    生水土流失之災害等情（見本院八十八年十月八日訊問筆錄），則被告二人之立
    昌公司採取及堆積土石，固未事先擬具水土保持計畫送請主管機關核定監督實施
    ，然立昌公司開採、堆積土石之現場有設置規定之水土保持措施，並設有一口沈
    澱池，山坡開挖堆積面因表土裸露仍會造成水土流失，但因有實施水土保持計畫
    ，故程度甚為輕微，且土石經沖刷流失結果，其範圍亦僅限於廠區內，不致流失
    至附近路面或淤塞河川，現場亦未曾有災害報告記錄，尚無證據證明有發生水土
    流失之實害結果存在，自難逕依水土保持法第三十三條第三項之罪論擬。次查山
    坡地保育利用條例第三十五條第三項之未先擬具水土保持計畫，擅自經營使用山
    坡地致生公共危險罪，業於八十七年一月七日修正公布，並於同年月九日生效，
    該罪之構成要件已修正為須行為人未依法實施水土保持，致生「水土流失」始足
    當之，茲本件被告二人開採、堆積土石，縱有水土流失情形，惟其程度甚為輕微
    ，且僅侷限於廠區內，屬可控制之範圍，並不生公共危險，已詳如前述，是渠等
    行為結果對於公眾生活安全無損，亦無由成立該罪。此外，別查無其他積極證據
    足資認定被告二人有何公訴人所指之前開不法犯行，揆諸首揭說明，既不能證明
    渠等犯罪，即應均為無罪之諭知，以昭平允。
據上論斷，應依刑事訴訟法第三百零一條第一項，判決如主文。
本案經檢察官曾鳳鈴到庭執行職務
中      華      民      國      八十九    年      一    月      十四    日
                                      臺灣桃園地方法院刑事第二庭
                                          法  官  李  育  仁
右正本證明與原本無異。
如不服本判決，應於判決送達後十日內向本院提出上訴狀( 應附繕本 )，上訴於
臺灣高等法院。
                                          書記官  莊  怡  麗
中      華      民      國      八十九    年      一    月    二十六    日


司法院資訊處製作；財團法人民間司法改革基金會備份。
